臺灣南投地方法院刑事判決
111年度交易字第205號
公  訴  人  臺灣南投地方檢察署檢察官 
被      告  何帛諺


上列被告因過失傷害案件，經檢察官提起公訴（111 年度偵字第
4295號），因被告承認被訴犯罪事實，經本院裁定行簡式審判程
序，判決如下：
    主      文
何帛諺犯過失傷害罪，處有期徒刑肆月，如易科罰金，以新臺幣
壹仟元折算壹日。
    事實及理由
壹、犯罪事實
    何帛諺於民國110 年12月30日14時21分許，騎乘車牌號碼00
　　0-0000號普通重型機車搭載余宥潔，沿南投縣草屯鎮草溪路
　　由臺中往南投（即由北往南）方向行駛至南投縣草屯鎮草溪
　　路與草溪路747 巷之交岔路口時，其行向號誌為紅燈，本應
　　注意汽車行駛至交岔路口時，其行進應遵守燈光號誌，而依
　　當時天候晴、日間自然光線、柏油路面乾燥無缺陷、無障礙
　　物及視距良好等情，並無不能注意之情事，竟疏未注意號誌
　　而擅闖紅燈通過上開交岔路口，適林秀鑾騎乘車牌號碼000-
　　000 號普通重型機車，沿南投縣草屯鎮草溪路747 巷由西往
　　東方向行駛至上開交岔路口，並依綠燈號誌通過欲左轉進入
　　草溪路，因閃避不及，2 車遂發生碰撞，致林秀鑾人、車倒
　　地，因此受有頭部外傷併顱內出血、左側鎖骨骨折、左側肋
　　骨骨折、右側髕骨骨折（起訴書誤載為右側髖骨骨折）、右
　　側前、後十字韌帶及內側副韌帶斷裂、左膝軟骨及半月板破
　　裂、左腳趾開放性骨折、左腳第一、二趾壞死之傷害，嗣於
　　111 年1 月11日行左腳第一、二趾截趾手術。何帛諺於肇事
　　後，在未有偵查犯罪職務之機關或公務員發覺其為犯罪人前
　　，即向獲報前往傷者就醫之醫院處理，且不知肇事者為何人
　　之員警主動表示其為肇事車輛之駕駛人，自首而接受裁判。
貳、程序部分
    被告何帛諺所犯本案之罪，依法得行簡式審判程序，因被告
　　坦承被訴犯罪事實，故本院裁定本案適用簡式審判程序，依
　　刑事訴訟法第273 條之2 、第159 條第2 項前段規定，無傳
    聞法則之適用，證據調查程序亦予簡化。
參、認定犯罪事實所憑之證據及理由
一、上開犯罪事實，業據被告坦承不諱（本院卷第27、29、32頁
　　），核與證人即告訴人林秀鑾（警卷第24至26頁）、證人余
　　宥潔（警卷第27至29頁）證述之內容相符，並有111 年4 月
　　29日刑事告訴狀所檢附之告訴證據（警卷第1 至3 頁）、南
　　投縣政府警察局草屯分局交通小隊員警李智偉出具之職務報
　　告書（警卷第16頁）、被告之南投縣政府警察局草屯分局交
　　通小隊處理道路交通事故談話紀錄表（警卷第17、18頁）、
　　告訴人之南投縣政府警察局草屯分局交通小隊處理道路交通
　　事故談話紀錄表（警卷第22、23頁）告訴人之中山大學附設
　　醫院111 年4 月11日、111 年1 月28日、111 年1 月7 日診
　　斷證明書（警卷第30至32頁）、南投縣政府警察局草屯分局
　　道路交通事故現場圖（警卷第33頁）、南投縣政府警察局草
　　屯分局道路交通事故調查報告表㈠、㈡（警卷第34、35頁）
　　、被告之南投縣政府警察局草屯分局道路交通事故處理小組
    當事人酒精測定紀錄表（警卷第36頁）、告訴人之佑民醫療
　　社團法人佑民醫院藥物及毒物檢驗報告（警卷第37頁）、被
　　告、告訴人、證人余宥潔之南投縣政府警察局草屯分局交通
　　事故處理小組道路交通事故肇事人自首情形紀錄表（警卷第
　　38、39頁）、被告、告訴人之南投縣政府警察局舉發違反道
　　路交通管理事件通知單（警卷第41頁）、現場照片（警卷第
　　42至49頁）、車牌號碼000-000 號普通重型機車之車輛詳細
　　資料報表（警卷第50頁）、證號查詢汽車駕駛人資料及被告
　　之駕照影本（警卷第51、51-1頁）在卷可查，而依告訴人送
　　醫之時序觀察，其受有前揭傷害之結果，與本案交通事故有
　　相當因果關係，足堪認定。
二、按「汽車行駛至交岔路口時，其行進、轉彎，應遵守燈光號
    誌」、「行車管制號誌各燈號顯示之意義如左：五、圓形紅
    燈（一）車輛面對圓形紅燈表示禁止通行，不得超越停止線
    或進入路口」，道路交通安全規則第102 條第1 項第1 款、
    道路交通標誌標線號誌設置規則第206 條第1 項第5 款第1
    目分別定有明文。經查，被告為考領有機車駕駛執照之人（
　　警卷第51-1頁），對於上揭規定當知悉甚詳，其騎乘機車行
　　駛於道路上時，自應遵守上揭規定；又依當時天候晴，日間
　　自然光線，柏油路面乾燥無缺陷、無障礙物及視距良好等情
　　，並無不能注意之情事，竟疏未注意及此，於騎乘機車行經
　　上開交岔路口時，疏未注意其行向之燈光號誌為紅燈，未具
　　有路權，不得駛入路口，卻未遵行號誌管制而逕行進入交岔
　　路口，致與告訴人所騎乘之機車發生碰撞，而生本案交通事
　　故，被告顯有過失甚明。又告訴人受有前揭傷害係因本案交
　　通事故所致，已如前述，是被告上開過失行為與告訴人之傷
　　害結果，自有相當因果關係，要無疑義。
三、綜上，本案事證明確，被告犯行堪以認定，應予依法論科。
肆、論罪科刑
一、按刑法第10條第4 項第4 款所稱毀敗一肢以上之機能，係指
    肢體因傷害之結果完全喪失其效用者而言，初不以驗斷時之
    狀況如何為標準，如經過相當之診治而能回復原狀，或雖不
    能回復原狀而僅祇減衰其效用者，仍不得謂為該款之重傷，
    最高法院30年度上字第445 號判決、28年度上字第1098號判
　　決意旨可資參照。是以如僅係手或腳肢體之某一手指或腳趾
　　成廢，係為手、腳之一部喪失活動能力，尚非刑法第10條第
　　4 項第4 款所規範之重傷害甚明。查告訴人因本案交通事故
　　而受有左腳第1 、2 腳趾截趾等傷勢，惟其左腳並未完全斷
    裂或受損，僅係左腳第1 、2 趾殘缺而已，而左腳其餘之另
    3 趾仍均保有完整機能，而僅一部喪失活動能力，對其左腳
　　部之肢體功能縱有影響，亦未達毀敗全部機能、完全喪失效
　　用之程度，故告訴人所受此部分之傷害，尚未達一肢以上之
　　機能完全毀敗、喪失其效用之程度，要無疑義。是核被告所
　　為，係犯刑法第284 條前段之過失傷害罪。
二、按刑法第62條所謂自首，祇以犯人在犯罪未發覺之前，向該
　　管公務員申告犯罪事實，而受裁判為已足，並不以使用「自
　　首」字樣或言明「自首」並「願受裁判」為必要（最高法院
　　63年度台上字第1101號判決意旨參照）。經查，被告於本案
　　交通事故發生後，於偵查犯罪之員警未發覺犯罪行為人前，
　　即承認其為本案交通事故之肇事者，此有被告之南投縣政府
　　警察局草屯分局交通事故處理小組道路交通事故肇事人自首
　　情形紀錄表在卷可參（警卷第38頁），依上說明，被告已符
　　合自首之要件，爰依刑法第62條前段規定，減輕其刑。
三、爰以行為人責任為基礎，審酌被告疏未遵守道路交通安全法
　　規，致釀本案車禍事故，其過失行為，不僅造成告訴人受有
　　前揭傷害，且迄今尚未與告訴人達成調、和解，並賠償其所
　　受之損害，所為固屬不該；然斟酌被告犯後坦承犯行，態度
　　尚佳，另考量被告自陳為大學就學中之智識程度，目前從事
　　服務業，每月收入新臺幣1 萬4 千元，未婚無子女之家庭生
　　活經濟狀況，暨考量檢察官、被告及告訴代理人對刑度之意
　　見、告訴人所受傷勢等一切情狀，量處如主文所示之刑，並
　　諭知易科罰金之折算標準，以資懲儆。
據上論斷，應依刑事訴訟法第273 條之1 第1 項、第299 條第1
項前段，判決如主文。
本案經檢察官王元隆提起公訴，檢察官石光哲到庭執行職務。
中　　華　　民　　國　　111 　年　　12　　月　　19　　日
　　　　　　　　　刑事第二庭    法　官  陳育良
以上正本與原本無異。
如不服本判決應於收受送達後20日內向本院提出上訴書狀，並應
敘述具體理由；其未敘述上訴理由者，應於上訴期間屆滿後20日
內向本院補提理由書（均須按他造當事人之人數附繕本）「切勿
逕送上級法院」。
告訴人或被害人如對於本判決不服者，應具備理由請求檢察官上
訴，其上訴期間之計算係以檢察官收受判決正本之日期為準。
                                書記官  林儀芳
中　　華　　民　　國　　111 　年　　12　　月　　19　　日
附錄本案論罪科刑法條全文
中華民國刑法第284 條
因過失傷害人者，處一年以下有期徒刑、拘役或十萬元以下罰金
；致重傷者，處三年以下有期徒刑、拘役或三十萬元以下罰金。